【裁判字號】    98,簡上,1063
【裁判日期】    981030
【裁判案由】    詐欺
【裁判全文】
臺灣板橋地方法院刑事判決            98年度簡上字第1063號
上  訴  人
即  被  告  乙○○
上列上訴人因詐欺案件，不服本院刑事庭民國九十八年七月十三
日九十八年度簡字第五一三九號第一審刑事簡易判決（聲請簡易
判決處刑案號：九十八年度偵字第一二八六七號），提起上訴，
本院管轄之第二審合議庭判決如下：
    主  文
上訴駁回。
乙○○緩刑貳年。
    事  實
一、本案經本院管轄第二審之合議庭審理結果，認原審以被告即
    上訴人乙○○犯刑法第三十條第一項前段、第三百三十九條
    第一項之幫助詐欺取財罪，判處拘役三十日，如易科罰金，
    以新臺幣（下同）一千元折算一日，經核其認事用法及量刑
    均無違法或不當，應予維持，並引用原審刑事簡易判決書記
    載之事實、證據及理由（如附件）。
二、被告即上訴人提起本件上訴，其上訴意旨略以：當初我沒工
    作，又急於找工作扶養小孩，上網找工作，登錄了自己的個
    人資料。某日一個自稱缺司機的人，問我有沒有意願去他那
    上班，但他說他們公司是採司機載好客人，用匯錢方式交易
    ，所以必須要我準備提款本和提款卡給他們查核往來是否正
    常。於是我也沒想很多，只覺得亟需要工作養家，只要有工
    作、有收入就好。於是不疑有他，就把我太太高欣妤的帳戶
    提款卡（含密碼）給了對方。回家後，老婆才知我把提款卡
    給他人，覺得怪怪的，隔天就去郵局才知道我們真的上當，
    被騙了，於是我們主動去警察局報案（試問自首沒減輕刑責
    嗎？）。我們真的不知對方用了我太太的帳戶做了什麼壞事
    。我們也算被害者，不是嗎云云。然查：
  (一)上揭犯罪事實，業據被害人即證人丙○○於警詢中證述明確
    ，復有不知情之高欣妤所有中華郵政股份有限公司三峽橫溪
    郵局帳號00000000000000帳戶資料及帳戶歷史交易查詢、匯
    款明細各一份在卷可參，且依被告之妻高欣妤所有前揭帳戶
    歷史交易查詢所示，被害人丙○○於九十八年四月十二日下
    午四時四十四分所匯入之二萬九千九百九十九元款項，隨即
    遭人領走。從而，依上述事證，足認被告之妻高欣妤所有前
    揭帳戶確實供該等詐騙集團成員作為向被害人丙○○詐欺取
    財後，取得贓款所用之工具，至為明確。
  (二)至被告雖以前開情詞置辯。然金融存款帳戶事關存戶個人財
    產權益之保障，其與存戶印鑑章結合，專有性自屬更高，若
    落入不明人士手中，極易被利用為取贓之犯罪工具，是一般
    人均有妥為保管以防止他人任意使用之認識。又金融機關存
    款帳戶，一般人極易申請取得，且個人之存款帳戶存簿，乃
    關係該帳戶之款項之存取，若非極為信任之親友因急迫情形
    有立即使用之必要之情形外，否則本可各自自行開立帳戶使
    用，自無須向他人借用或價購；個人之帳戶存簿，亦無任意
    交付予不認識之人之理；又電視、報紙、廣播及相關大眾傳
    播媒體對於使用人頭帳戶行詐騙或恐嚇之事，已廣為宣傳，
    則被告於案發當時為一心智成熟之成年人，理應具有相當之
    智識程度與生活經驗，對此亦當認識甚明，卻猶不知戒慎將
    其妻高欣妤所有前揭帳戶之提款卡及密碼交付予不詳之詐欺
    集團成員供應徵工作匯款查核之用，以致該等詐騙集團成員
    使用，雖未見有何參與詐欺被害人丙○○之行為、或於事後
    亦分得款項之積極證據，而無從認屬本件詐欺取財行為之共
    同正犯，然其將應屬個人使用帳戶之提款卡及密碼提供予他
    人使用，即或本身因而涉案、面臨刑事追訴與處罰，仍無法
    說明其提供予他人使用之始末全貌，此即彰顯其幫助該他人
    為包含詐欺取財在內等財產犯罪之不確定故意。而嗣後該受
    被告提供使用帳戶之人，果與該等詐欺集團成員利用以之為
    向被害人丙○○詐欺取財之匯款帳戶使用，被告就此仍應負
    幫助他人為詐欺取財之刑責甚明，是被告前開所辯縱令非虛
    ，亦無從解免其本身所應負之幫助詐欺取財罪責。
  (三)又關於被告抗辯本件應有自首減刑之適用云云。然原審判決
    就此亦於事實及理由欄二、內予以詳細載明並論駁本件並不
    符合自首之規定，本院經核原審判決就此所認定之理由並無
    任何違背經驗法則或論理法則之處，是被告就此所辯，亦不
    可採。
  (四)綜上所述，被告上訴意旨所執各項理由，經核均無理由，其
    上訴應予駁回。
三、末查，被告前未曾因故意犯罪受有期徒刑以上刑之宣告，此
    有臺灣高等法院被告前案紀錄表一份在卷可參，於本件中因
    一時失察，致罹刑典，惟犯後於本院審理中已與被害人丙○
    ○達成調解，此有本院九十八年度附民移調字第一五五號調
    解筆錄一份在卷可參（參見本院卷第二五頁），經此次科刑
    教訓後，應知警惕而無再犯之虞，本院認為前述對其所宣告
    之刑，以暫不執行為適當，爰依刑法第七十四條第一項第一
    款之規定，併予宣告緩刑二年，以啟自新。
據上論斷，應依刑事訴訟法第四百五十五條之一第一項、第三項
、第三百六十四條、第三百六十八條、第三百七十三條，刑法第
七十四條第一項第一款，判決如主文。
本案經檢察官蘇振文到庭執行職務。
中    華    民    國    98    年    10    月    30    日
                  刑事第六庭    審判長法  官  胡堅勤
                                      法  官  盧軍傑
                                      法  官  林家賢
不得上訴。
                                      書記官  林政良
中    華    民    國    98    年    10    月    30    日
附錄本判決論罪科刑法條：
刑法第三百三十九條第一項：
意圖為自己或第三人不法之所有，以詐術使人將本人或第三人之
物交付者，處五年以下有期徒刑、拘役或科或併科一千元以下罰
金。
附件：
臺灣板橋地方法院刑事簡易判決          98年度簡字第5139號
聲  請  人  臺灣板橋地方法院檢察署檢察官
被      告  乙○○  男  31歲（民國○○年○月○○日生）
                    身分證統一編號：Ｚ000000000號
                    住臺北縣三峽鎮○○路104號
上列被告因詐欺案件，經檢察官聲請以簡易判決處刑（98年度偵
字第12867號），本院判決如下：
    主  文
乙○○幫助意圖為自己不法所有，以詐術使人將本人之物交付，
處拘役拾日，如易科罰金，以新臺幣壹仟元折算壹日。
    事實及理由
一、本件犯罪事實及證據，除犯罪事實欄第1 行「可能遭利用於
    掩飾或隱匿他人或其轉手者重大犯罪之所得財物」應更正為
    「可能遭詐欺集團成員用以獲取不法利益並逃避執法人員之
    追查，而幫助他人從事詐欺取財之犯行」外，餘均引用如附
    件檢察官聲請簡易判決處刑書之記載。
二、按刑法上之幫助犯，係對於犯罪與正犯有共同之認識，而以
    幫助之意思，對於正犯資以助力，而未參與實施犯罪之行為
    者而言。本件被告提供帳戶讓被害人存入款項，並未實際參
    與詐騙集團成員對被害人施用詐術之行為，是核其所為，係
    犯刑法第30條第1 項、第339 條第1 項之幫助詐欺取財罪，
    爰依刑法第30條第2 項之規定減輕其刑。又本件被害人丙○
    ○係於民國98年4 月12日16時44分遭詐欺集團成員詐騙而匯
    款至被告前揭帳戶，旋於同日17時28分即前往臺北縣政府警
    察局中和分局錦和派出所報案而陳述其遭詐騙之犯罪事實；
    而證人高欣妤則係於翌日17時45分自行至警局說明該帳戶係
    遭被告持之交予他人使用，有被害人之匯款明細乙紙，及被
    害人丙○○、證人高欣妤之警詢筆錄各乙份在卷足憑，足認
    有犯罪偵查權限之員警於斯時已發覺犯罪事實存在及知悉犯
    罪之人，是尚難認被告於98年4 月13日18時20分許於臺北縣
    政府警察局三峽分局橫溪派出所製作筆錄時，向警供承上開
    帳戶確係其將之交付他人等語，已符合自首之要件，附此敘
    明。爰審酌被告提供帳戶予詐欺集團作為犯罪使用，增加被
    害人尋求救濟之困難，並使犯罪之訴追趨於複雜，擾亂社會
    正常交易安全，及本件被害人受詐騙之金額、被告犯後否認
    犯行之態度等一切情狀，量處如主文所示之刑，並諭知易科
    罰金之折算標準，以示懲儆。
三、依刑事訴訟法第449 條第1 項前段、第3 項、第454 條第2
    項，刑法第339 條第1 項、第30條第1 項前段、第2 項、第
    41條第1 項前段，刑法施行法第1 條之1 第1 項、第2 項前
    段，逕以簡易判決處刑如主文。
四、如不服本件判決，得自收受送達之日起10日內向本院提出上
    訴狀，上訴於本院第二審合議庭（須附繕本）。
中    華    民    國    98    年    7     月    13    日
                  刑事第二十二庭法  官   陳昭筠
上列正本證明與原本無異。
如不服本判決，應於送達後10日內敘明上訴理由，向本院提出上
訴狀，上訴於本院第二審合議庭 (應附繕本) 。其未敘述上訴理
由者，應於上訴期間屆滿後20日內向本院補提理由書「切勿逕送
上級法院」。
                                 書記官  鍾惠萍
中    華    民    國    98    年    7     月    13    日
臺灣板橋地方法院檢察署檢察官聲請簡易判決處刑書
                                     98年度偵字第12867號
    被      告  乙○○  男  31歲（民國○○年○月○○日生）
                        住臺北縣三峽鎮○○路104號
                        國民身分證統一編號：Ｚ000000000號
上列被告因詐欺案件，業經偵查終結，認為宜聲請以簡易判決處
刑，茲將犯罪事實及證據並所犯法條分敘如下：
        犯罪事實
一、乙○○可預見提供自己帳戶供他人使用，可能遭利用於掩飾
    或隱匿該他人或其轉手者重大犯罪之所得財物，仍不違背其
    本意，基於幫助詐欺之不確定故意，於民國98年4月10日下
    午3時30分許，在臺北縣鶯歌火車站前，將不知情之高欣妤
    所有之中華郵政股份有限公司三峽橫溪郵局帳號為00000000
    000000號帳戶之提款卡及密碼，交付與詐欺犯罪集團作為犯
    罪工具之用。嗣於98年4 月12日下午3 時許，該詐欺集團成
    員意圖為自己不法之所有，向丙○○佯稱其購物消費有問題
    ，要求丙○○以ATM 方式止付，丙○○不疑有他，陷於錯誤
    ，於同日下午4 時44分許，依指示操作自動櫃員機匯款新臺
    幣29,999元至上開00000000000000號帳戶，迨丙○○事後察
    覺有異，乃報警追查，始悉其所匯款項，遭轉入上開高欣妤
    所有中華郵政股份有限公司三峽橫溪郵局00000000000000號
    帳戶，而查獲上情。
二、案經臺北縣政府警察局三峽分局移送偵辦。
      證據並所犯法條
一、訊據被告乙○○矢口否認有任何詐欺犯行，辯稱：伊看報紙
    應徵工作，對方說要提供帳戶供客人轉帳用，才將伊妻子高
    欣妤上開帳戶之提款卡、密碼交給真實姓名年籍不詳之人云
    云。經查：證人高欣妤上開帳戶均遭詐欺集團成員用以行騙
    之事實，業據被害人丙○○指述稽詳，並有證人高欣妤上開
    帳戶資料及帳戶歷史交易查詢、匯款明細等附卷可參。雖被
    告將證人高欣妤之帳戶提款卡及密碼係交付求職之公司，惟
    金融機構帳戶係個人理財之重要工具，且關係個人財產、信
    用之表徵，豈能隨意交予陌生人，如該他人非供作犯罪所得
    出入之帳戶或其他不法目的，應無使用非自己名義金融帳戶
    之必要；又現今利用電話而詐欺取財之犯罪類型層出不窮，
    該等犯罪多數均係利用人頭帳戶作為出入帳戶，並經媒體廣
    為披載，被告要難諉為不知，足認被告有容任不詳之詐欺集
    團人員共犯利用該帳戶犯詐欺取財罪之不確定故意，允無疑
    義；又該不詳之詐欺集團果利用被告交付之帳戶作為犯詐欺
    取財罪之款項出入帳戶，被告犯嫌已堪認定。
二、按所謂幫助行為乃指對於被幫助者之犯罪行為，予以物質或
    精神上之支持，而使其得以或易於實現構成要件，或使其行
    為造成更大之損害。準此，幫助犯之幫助行為應係指實施構
    成要件以外之行為，若係實施構成要件之行為，則非幫助行
    為，而應論以共同正犯。經查，本件並無證據顯示被告乙○
    ○為該詐欺集團之成員，雖被害人丙○○確實匯款至被告前
    開提供之帳戶，業如前述，但既無從證明本件詐欺罪之構成
    要件行為或該匯入之款項，為被告所實施或提領，故僅能認
    定被告係單純提供帳戶供人使用，而為幫助詐欺取財之行為
    。是核被告所為，係犯刑法第30條第1項前段、第339條第1
    項之幫助詐欺取財罪嫌。請審酌被告因求職心切致犯刑章，
    ，建請科處適當之刑，以勵自新。
三、依刑事訴訟法第451條第1項聲請逕以簡易判決處刑。
    此    致
臺灣板橋地方法院
中    華    民    國    98    年    6     月    12    日
                              檢  察  官   甲○○
以上正本證明與原本無異
中    華    民    國    98    年    6     月    17    日
                              書  記  官


司法院資訊處製作；財團法人民間司法改革基金會備份。
